臺中高等行政法院判決　　　　　　　　　　　　　　　　九十三年度簡字第三二號
　　　　　　　　　　　　　　　.
　　原　　　告　甲○○
　　被　　　告　南投縣政府稅捐稽徵處
　　代　表　人　乙○○
　　訴訟代理人　丙○○
右當事人間因房屋稅事件，原告不服南投縣政府中華民國九十二年十二月二十四日府
行救字第○九二○二三六八○三○號訴願決定，提起行政訴訟。本院判決如左︰
　　主  文
原告之訴駁回。
訴訟費用由原告負擔。
　　事  實
甲、事實概要：緣原告於民國九十一年十月三十一日以其所有門牌號碼南投縣鹿谷鄉
    ○鄉村○○路○段二九五號房屋，無門窗不堪居住使用，向被告所屬竹山分處申
    請減免房屋稅，經該分處派員實地勘查結果，以其與房屋稅條例第十五條第二項
    第四款規定減免要件不符，乃否准所請，原告不服，提起訴願，經南投縣政府訴
    願決定：「原處分撤銷，由原處分機關於收受決定書之次日起三十日內另為處分
    」。嗣經被告所屬竹山分處重行查核後，發函原告系爭房屋如有符合房屋稅之減
    免要件，請於文到五日內提供證明資料憑核，惟原告屆期未提供，再經該分處勘
    查事實，認系爭房屋並無房屋稅條例第八條、第十五條第一項第七款及同條第二
    項第四款規定之減免事由，復以九十二年五月六日投竹稅二字第○九二○○○三
    七○四號函否准所請，原告仍不服，提起訴願遭駁回，遂提起本件行政訴訟。
乙、兩造聲明：
一、原告聲明求為判決：訴願決定、復查決定及原處分均撤銷。
二、被告聲明求為判決：原告之訴駁回。
丙、兩造之陳述：
壹、原告起訴意旨略以：本件原告所有系爭房屋係自法院所拍定而來，自前手搬離後
    並無人居住故已荒廢多時，且自九二一地震後屋內牆壁有裂痕、地板、樓梯亦受
    損嚴重，尚未整修完畢，其中一、二樓部分均已不堪居住，故於九十一年十月三
    十一日向被告申請減免房屋稅，經被告派員會同查勘現場並已拍照存證，詎被告
    未察上情，逕予否准，實難令人甘服。
貳、被告答辯意旨略以：本件原告向被告所屬竹山分處申請減免房屋稅，僅主張系爭
    房屋無門窗不堪居住使用，惟該房屋經被告所屬竹山分處實地勘查結果，除二樓
    後側及三樓樓梯間，因加蓋三、四樓需要拆除及一、二樓馬桶、水龍頭正待換修
    外，並無原告所稱情事，其房屋結構、牆壁並無損壞，門窗軌道完整，只是未裝
    上門窗憑核，有現場照片在案可稽，雖原告主張系爭房屋受九二一地震影響，屋
    內牆壁有裂痕，地板、樓梯震傷很厲害，惟九二一地震迄今已四年多，地震後被
    告核定系爭房屋應納八十九年及九十年房屋稅，原告均如期繳納，且被告所屬竹
    山分處以九十二年四月二十三日投竹稅二字第○九二○○○三○六一號函請原告
    提供系爭房屋受災不堪使用之證明資料，原告屆期未提供，無足證明該房屋確有
    房屋稅條例第八條、第十五條第一項第七款及同條第二項第四款規定停止課稅、
    免徵及減半徵收房屋稅之事由，而其所提示之照片經查係該房屋增建三、四樓部
    分，該增建部分因未興建完成，並非課稅範圍，亦與本案認定無涉。是被告所屬
    竹山分處依前揭條文及南投縣房屋稅徵收細則第四條規定之意旨，否准其申請，
    並無不合。
　　理  由
一、按「房屋稅，以附著於土地之各種房屋，及有關增加該房屋使用價值之建築物，
    為課徵對象。」、「房屋遇有焚燬、坍塌、拆除至不堪居住程度者，應由納稅義
    務人申報當地主管稽徵機關查實後，在未重建完成期內，停止課稅。」、「私有
    房屋有左列情形之一者，免徵房屋稅：一、．．．七、受重大災害，毀損面積佔
    整棟面積五成以上，必須修復始能使用之房屋。」、「私有房屋有左列情形之一
    者，其房屋稅減半徵收：一、．．．四、受重大災害，毀損面積佔整棟面積三成
    以上不及五成之房屋。」，為房屋稅條例第三條、第八條、第十五條第一項第七
    款及同條第二項第四款所分別規定。
二、本件原告於九十一年十月三十一日以其所有門牌號碼南投縣鹿谷鄉○鄉村○○路
    ○段二九五號房屋，無門窗不堪居住使用，向被告所屬竹山分處申請減免房屋稅
    ，經如事實欄所示，被告以九十二年五月六日投竹稅二字第○九二○○○三七○
    四號函否准所請，原告仍不服，循序提起行政訴訟。
三、原告訴稱：本件原告所有系爭房屋自九二一地震後屋內牆壁有裂痕、地板、樓梯
    亦受損嚴重，尚未整修完畢，其中一、二樓部分均已不堪居住，故於九十一年十
    月三十一日向被告申請減免房屋稅，經被告派員會同查勘現場並已拍照存證，被
    告應察上情，不得逕予否准等語。
四、經查，本件原告於九十一年十月三十一日向被告所屬竹山分處申請減免房屋稅，
    所主張之事由為系爭房屋無門窗不堪居住使用（原處分卷三十七頁），該房屋經
    被告所屬竹山分處派員於九十二年一月十三日實地勘查並拍攝照片十三幀（同卷
    九至十五頁），顯示該房屋有加蓋三、四樓，而一、二樓房屋結構及牆壁並無損
    壞，門窗軌道完整，有部分未裝上門窗，另房屋內有整修之現象，又原告於本件
    所提出之現場照片，亦顯示出該房屋之屋內在整修，雖地板上堆有磚塊，但房屋
    結構、牆壁及門窗之窗框尚屬完整，有部分未裝上門窗等情形。再依該房屋稅籍
    資料（同卷三十九至四十頁），僅對一樓及二樓課徵房屋稅，而依上開被告所拍
    攝之照片，該房屋於二樓上加蓋有三樓及四樓鐵皮屋，又鐵皮屋之結構、窗框及
    窗戶完整，並加裝鐵窗，該房屋與隔鄰屬連棟二層樓店舖建築，隔鄰房屋外觀結
    構均屬完好，並由外觀可認為一般有人居住之情況，再九二一大地震於八十八年
    九月二十一日發生，如系爭房屋於此大地震結構嚴重受損，該房屋隔鄰房屋因屬
    連棟建築，衡情應受波及而不致於完整如常，且該房屋之三樓及四樓加蓋鐵皮屋
    亦屹立未損，毫無扭曲變形，再九二一大地震後，被告核定系爭房屋應納八十九
    年及九十年房屋稅，原告並未以該房屋因地震受損而申請減免房屋稅，而均如期
    繳納房屋稅，此亦為原告所不爭。
五、綜上各情，顯見系爭房屋於九十一年間僅屬內部整修狀態，但房屋結構均屬完整
    ，與首開房屋稅條例第十五條第一項第七款及同條第二項第四款所規定之情形有
    間，再縱使系爭房屋整修中無衛生設備，惟被告對此稱該房屋一、二樓馬桶、水
    龍頭正待換修中，此亦為原告所不否認，又該房屋一樓後方有通常成衛浴用之一
    小房間（同卷十四頁照片），亦無財政部函頒簡化評定房屋標準價格及房屋價格
    及房屋現值作業要點第十三點所規定之簡陋房屋之要件（須達該點所規定七項情
    形達三項者，又該規定所稱各項情形，應指房屋原有無此設備及結構，如原有設
    備因整修而拆除，事後再回復或換新，則非屬之），併予敘明。是被告以原處分
    否准原告申請對系爭房屋之房屋稅減免，並駁回原告復查之申請，並無違誤，訴
    願決定予以維持，亦無不合，原告請求撤銷復查決定及訴願決定，為無理由，其
    訴應予駁回。
據上論結，本件原告之訴為無理由，依行政訴訟法第二百三十六條、第一百九十五條
第一項後段、第九十八條第三項前段，判決如主文。
中　　華　　民　　國　　九十三　　　年　　　四　　　　月　　　十　二　　日
                 臺 中 高 等 行 政 法 院   第 四 庭
                                         法      官　許　武　峰
右正本證明與原本無異。
如不服本判決，應於判決送達後二十日內，以本訴訟事件所涉及之法律見解具有原則
性者，始得向本院提出上訴狀並表明上訴理由，經最高行政法院許可，否則不得上訴
；如於本判決宣示後送達前提起上訴者，應於判決送達後二十日內補提上訴理由書（
均應依對造人數提出繕本）。提起上訴應預繳送達用雙掛號郵票三九○元（三十四元
及五元郵票各十份)。
中　　華　　民　　國　　九十三　　　年　　　四　　　　月　　　十　二　　日
                                         法院書記官  王  永  慶
